臺灣臺南地方法院刑事判決　　　　　　　　　　　　　九十一年度訴字第七八四號
　　公　訴　人　臺灣臺南地方法院檢察署檢察官
　　被　　　告　甲　　　○
右列被告因違反公職人員選舉罷免法案件，經檢察官提起公訴（九十一年度選偵字第
三二號），本院判決如左：
    主  文
甲○無罪。
    理  由
一、公訴意旨略以：被告甲○明知同案被告乙○○（原名蔡進丁，業經本院另逕依簡
    易判決處刑）於民國九十一年五月底至同年六月五日間某日，在臺南縣歸仁鄉○
    ○路○段五四Ｏ號甲○所經營之機車行所贈送之香菸係作為賄選之用，仍予收受
    ，因認被告甲○涉犯刑法第一百四十三條第一項之投票受賄罪嫌。
二、按犯罪事實應依證據認定之，無證據不得推定其犯罪事實；又不能證明被告犯罪
    者，應諭知無罪之判決，刑事訴訟法第一百五十四條、第三百零一條第一項分別
    定有規定。認定不利於被告之事實，須依積極證據，苟積極證據不足為不利於被
    告事實之認定時，即應為有利於被告之認定，更不必有何有利之證據。此之所謂
    證據，須確屬能為被告有罪之證明，而無瑕疵可指者，始足當之；再者，犯罪事
    實之認定，應憑證據，所謂證據，須適於為被告犯罪事實之證明者，始得採為斷
    罪資料，如未能發現相當證據，或證據不足以證明，自不能以推測或擬制之方法
    以為裁判基礎；又所謂認定犯罪事實所憑之證據，雖不以直接證據為限，間接證
    據亦包括在內，然而無論直接或間接證據，其為訴訟上之證明，須於通常一般人
    均不致有所懷疑，而得確信其為真實之程度，始得據之為有罪之認定，倘其證明
    尚未達到此一程度，而有合理懷疑存在時，即應為無罪之判決（最高法院二十九
    年上字第三一○五號、三十年上字第八一六號、四十年台上字第八六號、五十三
    年台上字第二七五○號、七十六年台上字第四九八六號判例意旨參照）。次按利
    用共同被告之自白或其他不利於己之陳述，作為認定其他共同被告犯罪之證據，
    不特與用該被告自己之自白作為其犯罪之證據同有自白虛偽性之危險，亦不免有
    嫁禍於其他共同被告而為虛偽供述之虞。故就刑事訴訟法第一百五十六條第二項
    之立法意旨觀之，共同被告之自白或其他不利於己之陳述，固得作為認定其他共
    同被告犯罪之證據，但不得作為有罪判決之唯一證據，仍應調查其他必要之證據
    ，以察是否與事實相符，亦即仍須有補強證據以擔保該共同被告自白之真實性，
    始得採為斷罪之依據，並非絕對可由法院自由判斷該共同被告之自白或不利於己
    之陳述之證明力。若不為其他補強證據之調查，而專憑此項供述據為被告犯罪事
    實之認定，即與上開規定有違（最高法院八十八年度台上字第三五八四號判決意
    旨參照）。末按刑法第一百四十三條第一項投票收受賄賂罪之成立，除須有投票
    權人收受賄賂外，尚須具有許以不行使投票權或為一定之行使為要件（最高法院
    八十二年度台上字第四九二八號裁判意旨參照）。
三、公訴人認被告甲○涉犯前開投票受賄犯行，無非以同案被告乙○○（原名蔡進丁
    ）之供述為其惟一論據。訊之被告甲○堅決否認有何上開公訴人所指之投票受賄
    犯行，辯稱：當時伊趴在機車行外面之走道修理機車，隱約感覺有人到機車行，
    乙○○要離去時，有說「來坐喔」（台語），伊抬起頭來，看到乙○○，就禮貌
    性地跟乙○○打招呼說「加油喔」（台語），伊並未收到乙○○交付之香菸及宣
    傳單等語。
四、經查：同案被告乙○○固於警訊中供陳其有交付被告甲○一條七星牌香菸作為賄
    選之用，並於偵查中供稱：當時伊確實告知甲○答謝之意，甲○有聽到並點頭致
    意等語（見本院卷第二○頁），然其究係如何告知被告甲○答謝之意，則未具體
    陳明，又被告甲○縱有點頭致意，究係如被告甲○所言，係表示加油之意，抑或
    表示許以投票權之一定行使，亦有未明，揆諸首揭「共同被告之自白或其他不利
    於己之陳述，不得作為有罪判決之唯一證據」之說明，自不得僅以同案被告乙○
    ○語意未明之供述，即遽行認定被告甲○有明示或默示允諾投票給同案被告乙○
    ○。且同案被告乙○○於本院調查時供稱：伊至甲○店內時，看甲○很忙，把香
    菸放在甲○店內的桌上就走了，沒有特別說什麼，也沒有講謝謝，只是以手勢向
    甲○表示拜託，甲○當時有看到伊，但可能沒有看到伊將香菸放在桌子上，因當
    時甲○很忙，正在修理機車等語（見本院卷第一六至一八頁），足見同案被告乙
    ○○於偵查中所稱「告知答謝之意」係指以手勢表示拜託之意，則在同案被告乙
    ○○係候選人之情形下，被告甲○認係候選人於選舉期間之拜票，而點頭表示加
    油之意，尚與常情無違，實難僅以同案被告乙○○主觀上有行賄之意思，即認被
    告甲○必定知悉同案被告乙○○有買票之意，而認被告甲○抬頭表示加油，即有
    允諾投票給同案被告乙○○之意思；況被告甲○當時確實正忙著修理機車，同案
    被告乙○○並無法確定被告甲○是否有看到其將香菸放在機車行之桌子上一節，
    亦經同案被告乙○○供述明確，是被告甲○既非親自收受香菸，當時又正忙著修
    理機車，則其未看見同案被告乙○○將行賄用之香菸放置店內桌上，亦有可能，
    益見被告甲○辯稱其未親自收受乙○○交付之香菸及宣傳單一節，尚堪採信。綜
    上所述，既無積極證據足資證明被告甲○有許以不行使其投票權，或為一定之行
    使，即與上開投票受賄罪之構成要件不該當，而不成立刑法第一百四十三條第一
    項之投票受賄罪，被告甲○辯無此部分犯行，尚堪採信。此外，復查無其他積極
    證據足認被告甲○有公訴人所指犯行，不能證明被告甲○犯罪，依法應為無罪判
    決之諭知。
據上論斷，應依刑事訴訟法第三百零一條第一項，判決如主文。
本案經檢察官吳文政到庭執行職務。
中      華      民      國    九十一    年      十      月     三十     日
                                  臺灣臺南地方法院刑事第五庭
                                      審判長法  官  蘇  清  水
                                            法  官  張  瑛  宗
                                            法  官  林  欣  玲
右正本證明與原本無異。
如不服本判決，應於判決送達後十日內，向本院提出上訴狀。
                                            書記官  莊  淑  雅
中      華      民      國    九十一    年      十      月     三十     日
